臺灣臺北地方法院民事裁定
110年度店事聲字第68號
異  議  人  黃微媗  
上列異議人即債權人因與相對人即債務人何驍庭等間聲請核發支
付命令事件，不服本院司法事務官民國110年7月26日110年度司
促字第10392號駁回其聲請之處分，聲明異議，本院裁定如下：
　　主  文
異議駁回。
    理  由
一、按當事人對於司法事務官處理事件所為之終局處分，得於處
    分送達後10日之不變期間內，以書狀向司法事務官提出異議
    ；司法事務官認前項異議有理由時，應另為適當之處分；認
    異議為無理由者，應送請法院裁定之；法院認第1項之異議
    為有理由時，應為適當之裁定；認異議為無理由者，應以裁
    定駁回之，民事訴訟法第240條之4第1項至第3項分別定有明
    文。本件異議人聲請對相對人何驍庭、柯文媊、毛奕捷核發
    支付命令（下稱系爭事件），經本院司法事務官以110年度
    司促字第10392號裁定（下稱原裁定）駁回其對相對人之聲
    請，異議人於民國110年7月30日原裁定送達後10日不變期間
    內之同年8月1日具狀向司法事務官提出異議，司法事務官認
    其異議無理由而送請本院裁定，經核與上開規定相符，先予
    敘明。
二、異議意旨略以：本院司法事務官駁回其支付命令聲請之理由
    未見法之充分暨不符事實等語。　　
三、次按支付命令之聲請，應表明請求之原因事實，並應釋明其
    請求。支付命令之聲請不合於第511條之規定，或依聲請之
    意旨認債權人之請求為無理由者，法院應以裁定駁回之。民
    事訴訟法第511條1項第3款、第2項、第513條第1項前段分別
    定有明文。所謂釋明者，指當事人提出法院得即時調查，而
    信其主張為真實之一切證據而言；其舉證之程度，僅需令法
    院就某一事實之存否，產生信其大概如此之薄弱心證為已足
    。而釋明之證據，既需能使法院為即時之調查，則法院審酌
    應否核發支付命令時，即應專就債權人提出之證據決之。倘
    債權人並未提出證據，或僅依其提出之證據，仍無法依經驗
    或論理法則直接推論出其主張之事實者，即難認其已盡釋明
    之責，此時法院即應將其支付命令之聲請予以駁回。又審酌
    支付命令聲請是否已合法、有理由之判斷資料，應以法院（
    司法事務官）為初次決定時之狀態作為判斷基準。查：
　１、異議人以相對人何驍庭、柯文媊、毛奕捷（下合稱相對人
      等3人）意圖為自己不法之所有，共同基於詐欺取財之犯
      意聯絡，於108年7月30日20時許，假藉介紹投資機會，將
      異議人誘騙至址設臺北市○○區○○○路0段00號之「大河屋居
      酒屋第一店」，以舉辦小型說明會之方式向其訛稱「EXP-
      ASSET亞斯特共富集團」係投資加密虛擬貨幣之合法多層
      次傳銷公司，致異議人陷於錯誤，而於同年8月1日匯款新
      臺幣（下同）66,000元至何驍庭之國泰銀行申設之帳號00
      0000000000號（下稱系爭帳號），相對人之行為違反證券
      投資信託及顧問法，除構成侵權行為外，亦無保有上開匯
      款之正當性而成立不當得利，異議人得請求相對人等3人
      返還上開款項並給付懲罰性賠償為由，請求相對人給付20
      0,000元及自支付命令送達翌日起至清償日止，按週年利
      率5%計算之利息，有其聲請支付命令狀、更正陳報狀、聲
      請調查債務人個人資料狀等可稽（本院110年度司促字第1
      0392號卷【下稱司促卷】第6至10、33至39、53至61頁）
      。
　２、異議人於系爭事件提出「EXP-ASSET何柯毛共同侵權不當得
      利案光碟」（下稱系爭光碟）雖檢附包含「EXP-ASSET亞
      斯特共富集團」之投資分紅模式介紹及教學資料、質疑該
      集團涉嫌吸金之報導、社群軟體貼文截圖、通訊軟體LINE
      （下稱LINE）對話紀錄截圖、網路銀行轉帳畫面截圖等，
      惟查：
　　⑴、異議人於108年8月1日轉帳66,000元至系爭帳戶乙情，雖
        有網路銀行轉帳畫面截圖可證，惟依異議人所指為相對
        人何驍庭、LINE名稱「達倫」者之對話紀錄，異議人亦
        係完成「EXP-ASSET」網站註冊後，在相對人何驍庭幫
        助下了解如何匯入欲投資款項及進行投資操作，有該部
        分對話紀錄截圖可稽（系爭光碟檔案名稱S_00000000至
        S_00000000之圖片檔），該等如何進行網站操作之說明
        尚不能遽認為施用詐術之行為，縱令相對人何驍庭有分
        享其投資經驗及向異議人轉達「EXP-ASSET」經營團隊
        對於網站未能繼續運作之解釋，亦無從本院獲得薄弱心
        證，得推論出相對人何驍庭確於首揭時、地曾有對異議
        人訛稱不實投資事項之行為，而異議人因此決定投資「
        EXP-ASSET」。
　　⑵、又異議人所指為相對人柯文媊、LINE名稱「愛美麗」者
        雖有於LINE社群「愛美麗EXP創富俱樂部」傳送「EXP-A
        SSET」相關投資訊息及投資者之心得，惟上開對話紀錄
        截圖並無顯示傳送時間，上開訊息是否促使異議人投入
        款項，猶未可知，亦無從本院獲得薄弱心證，得推論出
        相對人柯文媊確於首揭時、地曾有對異議人訛稱不實投
        資事項之行為。
　　⑶、異議人就相對人毛奕捷部分僅有提出質疑該集團涉嫌吸
        金之報導及相關照片，無從本院獲得薄弱心證，得推論
        出相對人毛奕捷確於首揭時、地曾有對異議人訛稱不實
        投資事項之行為。
　　⑷、綜上，僅憑異議人所提證據，尚無從認相對人等3人有其
        所指之共同侵權行為，異議人依民法第184條第1項、第
        185條第2項、第273條聲請對相對人核發支付命令，自
        非可取。又異議人既無法釋明相對人等3人有以詐術招
        攬，其主張渠等應依證券投資信託及顧問法第9條負懲
        罰性賠償，亦非可採。
　　⑸、又依異議人聲請意旨所述，其相對人何驍庭交付66,000
        元係為參加「EXP-ASSET」投資計畫，相對人等3人是否
        因聲請人之交付行為受有利益、相對人何驍庭是否僅係
        受託代收代付相關款項，均不明確，難信渠等構成不當
        得利之受有利益之要件，異議人依民法第179條、第197
        條第2項聲請對相對人核發支付命令，不足為憑。
　３、從而，異議人未能就其所舉請求之原因事實為釋明，是司
      法事務官以異議人釋明不足為由駁回其聲請，並無不當，
      異議意旨指摘原裁定違法，為無理由，應予駁回。
四、爰裁定如主文。
中　　華　　民　　國　　110 　年　　11　　月　　2 　　日
                  民事庭法　官　林志煌
上列為正本係照原本作成。
本裁定不得聲明不服。
中　　華　　民　　國　　110 　年　　11　　月　　2 　　日
                        書記官  陳柏志